臺灣南投地方法院民事簡易判決
111年度投簡字第232號
原      告  段金莊  
訴訟代理人  吳常銘律師
被      告  阮氏艷  
上列當事人間請求損害賠償事件，原告提起刑事附帶民事訴訟，
經本院刑事庭裁定移送前來（本院110年度附民字第19號），本
院於民國111年7月7日言詞辯論終結，判決如下：
    主      文
被告應給付原告新臺幣3萬元，及自民國110年2月9日起至清償日
止，按週年利率百分之5計算之利息。
原告其餘之訴駁回。
訴訟費用由被告負擔百分之20，餘由原告負擔。
本判決原告勝訴部分得假執行。
原告其餘假執行之聲請駁回。
    事實及理由
一、原告主張：兩造間因有債務糾紛，原告於民國109年10月3日
    20時20分許，前往被告位於南投縣○○鎮○○路○段00號之工作
    地點（下稱系爭地點）追討債務，被告竟基於傷害之犯意，
    徒手揮打原告頭部，致原告受有後頸部挫傷、頭暈及頭痛之
    傷害（下稱系爭傷害）。被告上開犯行，業經本院刑事庭以
    110年度訴字第92號刑事判決（下稱系爭刑事判決）判處被
    告犯傷害罪，處拘役40日。而原告因被告上開侵權行為身心
    受創，受有財產、非財產上損害，被告應賠償原告新臺幣（
    下同）15萬元（細項：醫療費用790元、精神慰撫金14萬9,2
    10元）。爰依侵權行為法律關係提起本件訴訟等語。並聲明
    ：㈠被告應給付原告15萬元，及自起訴狀送達翌日起至清償
    日止，按週年利率5%計算之利息。㈡願供擔保，請准宣告假
    執行。
二、被告則以：本件事件之發生是因原告向我暴力討債，害我生
    病看醫生，錯不完全在我，我願賠償3萬元等語，資為抗辯
    。並聲明：原告之訴駁回。
三、本院得心證理由：
　㈠原告主張被告於上開時間、系爭地點徒手揮打原告，致原告
    受有系爭傷害等情，有協安診所診斷證明書、佑民醫院診斷
    證明書、協安診所111年6月16日函及所附就醫資料、佑民醫
    院111年6月8日(111)祐院務病字第1110600011號函及所附就
    醫資料、現場照片、刑事勘驗筆錄、系爭刑事判決可參（附
    民卷第17頁、本院卷第15-17、33-50、57-71、81-89、頁）
    ，並經本院調取系爭刑事卷宗查明屬實，且為被告所不爭執
    ，堪信原告上開主張為真實。
　㈡被告雖辯稱：因原告向我暴力討債，害我生病看醫生，錯不
    完全在我，且我曾向臺灣南投地方檢察署（下稱南投地檢署
    ）就原告暴力討債（重利罪部分）提出告訴等語。惟此部分
    業經南投地檢署檢察官為不起訴處分，有南投地檢署檢察官
    110年度偵字第3533號不起訴處分書可參（本院卷第127-135
    頁）。另依本案卷內事證，僅能知悉兩造間有債務糾紛，然
    被告若認原告之行為有任何不合法之處，應依法定途徑尋求
    救濟，非得以此為由故意傷害原告，被告復未提出相關事證
    以實其說，是被告此部分所辯，並不可採。
  ㈢因故意或過失，不法侵害他人之權利者，負損害賠償責任（
    民法第184條第1項前段）。當事人主張有利於己之事實者，
    就其事實有舉證之責任（民事訴訟法第277條本文）。本件
    原告因被告上開侵權行為受有損害，是被告應就原告所受損
    害結果負賠償責任。惟就原告所主張之賠償責任之範圍、項
    目、金額等節，仍應由主張損害賠償責任之原告舉證以實其
    說，如原告未能舉證，即不能認原告該部分之主張為有理由
    。爰就原告主張之損害賠償金額，逐一認定並論述如下：　
    　
  ⒈醫療費用790元部分：
　　原告主張因被告之傷害行為，受有系爭傷害，致支出醫療費
    用790元，有佑民醫院及協安診所醫療費用收據為證（本院
    卷第59、89-91頁），且為被告所不爭執，是原告此部分請
    求，為有理由，應予准許。
  ⒉精神慰撫金14萬9,210元部分：　
    不法侵害他人之人格權，被害人受有非財產上損害，請求加
    害人賠償相當金額之慰撫金時，法院對於慰撫金之量定，應
    斟酌實際加害情形、所造成之影響、被害人痛苦之程度、兩
    造之身份、地位、經濟情形及其他各種狀況，以核定相當之
    數額（最高法院47年台上字第1221號、51年台上字第223號
    判例意旨參照）。本件原告自陳：現從事農產品販賣，學歷
    為國中肄業，月薪約3萬元等語；被告自陳：現在在做手工
    ，學歷為國小肄業，有2位小孩需扶養，願賠償3萬元等語（
    本院卷第103-104頁），並斟酌原告所受傷害程度、對於身
    體、精神上所造成之痛苦及兩造之稅務電子閘門財產所得調
    件明細表等情形，認原告請求被告賠償精神慰撫金部分，以
    2萬9,210元為適當，逾此數額之請求，則屬過高。
　⒊綜上，本件因被告願賠償3萬元，依民事訴訟法第384條規定
    ，就被告認諾之範圍內，原告得請求被告賠償之金額為3萬
    元（計算式：790+29,210=30,000）。
  ㈣給付有確定期限者，債務人自期限屆滿時起，負遲延責任。
    給付無確定期限者，債務人於債權人得請求給付時，經其催
    告而未為給付，自受催告時起，負遲延責任。其經債權人起
    訴而送達訴狀，或依督促程序送達支付命令，或為其他相類
    之行為者，與催告有同一之效力（民法第229條第1項、第2
    項）。又遲延之債務，以支付金錢為標的者，債權人得請求
    依法定利率計算之遲延利息。但約定利息較高者，仍從其約
    定利率。應付利息之債務，其利率未經約定，亦無法律可據
    者，週年利率為5%（民法第233條第1項、第203條）。本件
    原告對被告請求之侵權行為損害賠償債權，核屬無確定期限
    之給付，自應經原告之催告而未為給付，被告始負遲延責任
    ，而原告之刑事附帶民事訴訟起訴狀繕本係於110年1月29日
    寄存送達於被告，有本院送達證書可憑（附民卷第19頁），
    而被告迄未給付，即應自刑事附帶民事訴訟起訴狀繕本送達
    翌日即110年2月9日起負遲延責任，故原告請求被告自110年
    2月9日起至清償日止，按週年利率5%計算之遲延利息，即屬
    有據。
四、綜上所述，原告依侵權行為法律關係，請求被告給付3萬元
    ，及自刑事附帶民事訴訟起訴狀繕本送達翌日即110年2月9
    日起至清償日止，按週年利率5%計算之利息，為有理由，應
    予准許。逾此範圍之請求，則無理由，應予駁回。
五、本件原告勝訴部分，係就民事訴訟法第427條第2項適用簡易
    程序所為被告部分敗訴之判決，依民事訴訟法第389條第1項
    第3款規定，應依職權宣告假執行。本件原告陳明願供擔保
    ，請准宣告假執行，無非係促請本院依職權為假執行之發動
    ，自無為准駁諭知之必要。至原告其餘敗訴部分，其假執行
    之聲請，則因訴之駁回而失所依附，應併駁回之。
六、本件事證已臻明確，兩造其餘攻防方法及所提證據，經本院
    斟酌後，核與判決結果不生影響，爰不予逐一論駁，併此敘
    明。
七、民事訴訟法第87條第1項規定：「法院為終局判決時，應依
    職權為訴訟費用之裁判。」業已明文法院為終局判決時「應
    依職權」為訴訟費用之裁判，而非賦予法院裁量權限，故法
    院對於訴訟費用自均應依職權裁判以求明確，仍應於主文諭
    知「訴訟費用由何造負擔」，而無例外不為訴訟費用裁判之
    情形，又兩造支出訴訟費用並非限於卷內之憑證或文書資料
    所示費用，仍可能事實上存在隱而暫未提出於法院之訴訟費
    用支出證據。是上述費用均僅於民事訴訟程序中暫未提出予
    法院附卷，因日後當事人仍得提出費用單據向法院聲請確定
    訴訟費用額。故縱法院為判決時，訴訟卷宗內並無任何兩造
    支出訴訟費用之資料，法院於判決主文中仍應諭知「訴訟費
    用由何造負擔」，以免掛一漏萬，損害當事人權益。本件係
    刑事附帶民事訴訟，依刑事訴訟法第504條第2項規定，免徵
    裁判費，惟仍應依民事訴訟法第79條規定，諭知訴訟費用由
    兩造以比例負擔，以備將來如有訴訟費用發生時，得以確定
    其數額，爰諭知訴訟費用負擔如主文第3項所示。　　　
中　　華　　民　　國　　111 　年　　8 　　月　　8 　　日
                  南投簡易庭  法  官  鄭煜霖
以上為正本係照原本作成。
如不服本判決，應於送達後20日內，向本院提出上訴狀並表明上
訴理由，如於本判決宣示後送達前提起上訴者，應於判決送達後
20日內補提上訴理由書（須附繕本）。
中　　華　　民　　國　　111 　年　　8 　　月　　8 　　日
                              書記官  洪妍汝